【裁判字號】    89,台上,6938
【裁判日期】    891116
【裁判案由】    違反槍砲彈藥刀械管制條例等罪
【裁判全文】
最高法院刑事判決                              八十九年度台上字第六九三八號
    上  訴  人  乙○○
                甲○○
                丙○○
右上訴人等因違反槍砲彈藥刀械管制條例等罪案件，不服台灣高等法院台中分院中華
民國八十七年八月十八日第二審判決（八十七年度上訴字第八四四號，起訴案號：台
灣台中地方法院檢察署八十六年度偵字第三二六一、四四八九、五五四六、五六八三
號），提起上訴，本院判決如左：
    主  文
原判決關於丙○○參與犯罪組織及甲○○部分均撤銷，發回台灣高等法院台中分院。
其他上訴駁回。
    理  由
一、撤銷發回部分：
本件原判決撤銷第一審關於上訴人丙○○參與犯罪組織及上訴人甲○○部分之判決，
改判仍論處丙○○、甲○○參與犯罪組織罪刑，固非無見。
惟查(一)有罪判決書之事實一欄為適用法令之依據，凡與適用法令有關之事實必須詳為
記載，始足為適用法令之基礎。本件原判決認定丙○○、甲○○犯組織犯罪防制條例
第三條第一項後段參與犯罪組織罪。然依原判決犯罪事實欄二「魏爾昭與高銘烺同為
犯罪組織『天道盟太陽會』之成員。該會具有內部管理結構，並以圍標工程牟利、恐
嚇取財等犯罪行為為宗旨，係具有集團性及暴力性之犯罪組織。由施春成、余火龍分
別擔任會長、組長，並有余健喜、高世傑、歐育誠、何碧松、黃燈男等三人以上之組
織成員……嗣余健喜、歐育誠、高世傑等人於民國八十五年十一月間相繼被捕，而會
長施春成、組長余火龍等人相繼逃亡後，即由魏爾昭指示高銘烺、黃燈男取代余火龍
、余健喜之職務，召集手下丙○○、乙○○、甲○○、盧建村等人，基於共同為自己
不法所有概括犯意之聯絡，以暴力、恐嚇之手段脅迫前揭廠商必須繼續遵守先前之決
議，並向廠商強索工程款百分之三款項為工程保護費，若有不從則以暴力手段相向…
…」之記載，並無隻字言及丙○○、甲○○參與犯罪組織「天道盟太陽會」，依其記
載，充其量丙○○、甲○○為「天道盟太陽會」成員高銘烺、黃燈男之手下，但為「
天道盟太陽會」成員之手下，其本身未必即是成員之一。原判決對於丙○○、甲○○
如何參與犯罪組織？自應於事實欄詳確記載，乃原判決均付之闕如，已有違誤。(二)有
罪之判決書，對於被告有利之證據不採納者，應說明其理由，為刑事訴訟法第三百十
條第二款所明定。故有罪判決書對於被告有利之證據，如不加採納，必須說明其不予
採納之理由，否則即難謂無判決不備理由之違誤。卷查「天道盟太陽會」成員高世傑
於台灣台中地方法院檢察署八十五年度偵字第二二五九○號案經訊以「（提示編號壹
至陸，八十五年十一月二十七日本處依法於台北市○○區○○路一段四一一巷十九弄
十五號四樓搜索扣押不法憑證六本）上述六本通訊筆記本中，有無記載太陽會組織成
員名單？」，稱「有的，編號壹之通訊記事本中，鄭宏一、林明憲、陳玉明、歐育誠
、何畢松（正確姓名為何碧松）、魏良吉、余昱熹、余健喜、蘇永裕、余火龍等均為
太陽會成員」，並未供稱丙○○、甲○○為會員，高世傑所書寫之組織成員表中亦無
丙○○、甲○○之記載（見原審卷第一○三頁背面、第一○五頁背面）。次查乙○○
於偵查中供稱「他們另外三人（指丙○○、甲○○及盧建村）不是太陽會的，只有我
加入而已，當時黃燈男有邀他們三人參加，但他們三人沒有參加」（見偵字第三二六
一號卷第五十一頁）。原判決對於上揭有利於丙○○、甲○○之證據不加採納，亦未
說明不予採納之理由，亦有理由不備之違法。上訴意旨指摘原判決此部分不當，為有
理由，應認原判決關於丙○○參與犯罪組織及甲○○部分均有撤銷發回更審之原因。
又組織犯罪防制條例於八十五年十二月十一日公布施行，本件是否有該條例之適用，
案經發回，應一併注意及之。
二、上訴駁回部分：
(一)按刑事訴訟法第三百七十七條規定：上訴於第三審法院，非以判決違背法令為理由
，不得為之。是提起第三審上訴，應以原判決違背法令為理由，係屬法定要件。且必
須依據卷內資料為具體之指摘，並足據以辨認原判決已具備違背法令之形式，始屬相
當。本件原判決關於上訴人丙○○違反槍砲彈藥刀械管制條例部分，依憑上訴人丙○
○之自白，共犯乙○○、盧建村之供述，核與被害人邱仲加、徐志緯、黃富源、張憶
蘭指訴情節大致相符。而傷害邱仲加部分，另有澄清綜合醫院之診斷書正本一紙附卷
可稽，丙○○與盧建村共同未經許可無故持有用以傷害被害人邱仲加之手槍，係具有
殺傷力之改造手槍，丙○○與乙○○、盧建村等共同持用恐嚇「上上ＫＴＶ」及「大
功圓ＫＴＶ」徐志緯等人之霰彈槍一支及霰彈二顆，經送請內政部警政署刑事警察局
鑑定結果，該霰彈槍係中共製１２ＧＡＵＧＥ制式霰彈槍、機械性能良好，具有殺傷
力；霰彈二顆為制式１２ＧＡＵＧＥ霰彈，亦具殺傷力，有鑑定書一件在卷可稽，自
可供軍用等證據資料，認定丙○○有如原判決事實欄所載共同意圖供自己犯罪之用，
而持有軍用槍砲及子彈犯行。因而撤銷第一審此部分不當之判決，仍論處丙○○罪刑
，已於理由內詳細述其所憑之證據及認定之理由。從形式上觀察，原判決並無違背
法令情形存在。上訴意旨未依據卷內訴訟資料具體指摘原判決有如何違背法令情形，
自非適法之第三審上訴理由。其此部分上訴違背法律上之程式，應予駁回。
(二)查第三審上訴書狀，應述上訴之理由，其未述者，得於提起上訴後十日內補提
理由書於原審法院，已逾上述期間，而於第三審法院未判決前仍未提出上訴理由書狀
者，第三審法院應以判決駁回之，刑事訴訟法第三百八十二條第一項、第三百九十五
條後段規定甚明。本件上訴人乙○○因違反槍砲彈藥刀械管制條例等罪案件，不服原
審判決，於八十七年九月四日提起上訴，並未述理由，迄今逾期已久，於本院未判
決前仍未提出，依上開規定，其此部分上訴自非合法，應予駁回。
據上論結，應依刑事訴訟法第三百九十五條、第三百九十七條、第四百零一條，判決
如主文。
中      華      民      國    八十九    年     十一     月     十六     日
                              最高法院刑事第三庭
                                  審判長法官  陳  錫  奎
                                        法官  洪  清  江
                                        法官  吳  昆  仁
                                        法官  李  伯  道
                                        法官  陳  世  雄
      右正本證明與原本無異
                                              書  記  官
中      華      民      國    八十九    年     十一     月    二十二    日


司法院資訊處製作；財團法人民間司法改革基金會備份。
